【裁判字號】    99,訴,1584
【裁判日期】    991217
【裁判案由】    偽造文書
【裁判全文】
臺灣臺北地方法院刑事判決              99年度訴字第1584號
公  訴  人  臺灣臺北地方法院檢察署檢察官
被      告  崔煒傑
上列被告因偽造文書案件，經檢察官提起公訴（99年度偵緝字第
1432號），被告於本院準備程序中就被訴事實為有罪之陳述，經
法官告知簡式審判程序意旨，並聽取公訴人及被告意見後，經本
院合議庭裁定由受命法官獨任進行簡式審判程序，判決如下：
    主  文
崔煒傑行使偽造私文書，足以生損害於公眾及他人，處有期徒刑
肆月，如易科罰金，以新臺幣壹仟元折算壹日。如附表所示偽造
之「邱國書」署押均沒收。
    事  實
一、崔煒傑前因偽造文書等案件，經法院判決有罪確定，未到案
    執行，經臺灣臺中地方法院檢察署於民國90年11月23日發佈
    通緝在案。崔煒傑為圖匿飾通緝身份以逃避執行，竟與姓名
    、年籍不詳之成年男子共同基於變造特種文書之犯意聯絡，
    於96年10月4 日為警查獲前之某日、時，以新臺幣（下同）
    8,000 元代價，在臺中市某電信局旁，將自己之2 張照片交
    由前開男子，由前開男子以換貼照片之方式將崔煒傑之照片
    黏貼於「邱國書」之汽、機車駕駛執照上，而購得變造之「
    邱國書」之汽、機車駕駛執照各1 紙（該汽、機車駕駛執照
    未扣案，且其後又經崔煒傑丟棄而滅失，故無積極證據證明
    該汽、機車駕駛執照均屬偽造，是此部分事實應從有利於被
    告之認定，認該汽、機車駕駛執照應屬真正，故本件係以上
    述之方式變造汽、機車駕駛執照），足以生損害於邱國書本
    人及監理機關對汽、機車駕駛執照管理之正確性。
二、崔煒傑猶不知警惕，於96年10月4 日21時30分許，在臺北市
    中山區○○○路○ 段25號9 樓之22室陳龍慶住處，為警查獲
    時，為避免身份曝光，又基於行使變造特種文書、行使偽造
    私文書及偽造署押之犯意，於96年10月5 日1 時45分，在臺
    北市政府警察局中山分局偵查隊內接受員警詢問時，持上開
    變造「邱國書」名義之駕駛執照供警查核身份而行使之，並
    謊稱為「邱國書」而接續在如附表編號1 至4 所示之各項文
    件上，偽造「邱國書」簽名及指印，另在附表編號5 至10所
    示之夜間詢問同意書、權利告知書、逮捕通知書（通知本人
    ）、逮捕通知書（通知親友）、搜索扣押筆錄及尿液採樣同
    意書等文件上，偽造「邱國書」之簽名及指印，分別表示願
    意接受夜間詢問、業經警方告知相關權利事項、已收受逮捕
    通知書及通知指定親友、自願於無搜索票之情形下接受搜索
    及同意尿液採樣等用意，並將該等表示前開用意之私文書交
    回員警而行使之，足以生損害於邱國書本人及司法機關對於
    刑事案件處理之正確性。嗣經員警將崔煒傑所採擷之指紋送
    請內政部警政署刑事警察局指紋室建檔，經比對鑑驗結果與
    檔存邱國書指紋不符，始查悉上情。
三、案經臺北市政府警察局中山分局報請臺灣臺北地方法院檢察
    署檢察官偵查後起訴。
    理  由
壹、程序部分
    本件係經被告崔煒傑於本院審理時就被訴事實為有罪之陳述
    ，而經本院裁定以簡式審判程序加以審理，則依據刑事訴訟
    法第273條之2、第159條第2項之規定，不適用傳聞法則有關
    限制證據能力之相關規定，合先敘明。
貳、實體部分
一、上揭事實，業據被告坦承不諱，有偵訊筆錄、本院審理筆錄
    在卷可稽（見臺灣臺北地方法院檢察署99年度偵緝字第1432
    號卷，下稱偵查卷，第42-43 頁，及本院卷第46頁反面、第
    48頁反面-49 頁），核與證人邱國書於偵查中證述之情節大
    致相符（見偵查卷第25-26 頁），並有如附表所示之文件在
    卷可憑，足認被告上揭任意性自白與事實相符，應可採信。
    本件事證明確，被告之犯行堪以認定，應依法論科。
二、論罪科刑部分：
  (一)就上開事實一部分：
    按汽、機車駕駛執照，屬刑法第212 條關於身分之證書，被
    告予以變造應依刑法第212 條之變造特種文書罪處斷。又被
    告就前開變造特種文書汽、機車駕駛執照之犯行，與上開不
    詳姓名年籍之成年人有犯意聯絡及行為分擔，應依共同正犯
    論處。
  (二)就上開事實二部分：
  被告在被逮捕後，持前開變造之身分證書行使，核係犯刑法
    第216 條、第212 條之行使特種文書罪。被告就變造特種文
    書汽、機車駕駛執照之低度行為，應為行使變造特種文書之
    高度行為所吸收而不另論罪。
  被告在如附表所示編號1-4 之文件上簽名或捺指印，並無表
    明為文書之用意而不具文書之性質，核屬偽造署押行為。至
    於被告在如附表編號5-10所示之文件上偽造「邱國書」之署
    押，依其內容分別足以表示同意在夜間接受詢問、其業經警
    方告知相關權利事項、已經收受逮捕通知及通知其指定親友
    、自願於無搜索票之情形下接受搜索、經採集之尿液係其本
    人親自清洗採集並親視封籤確認等用意證明文書，核屬刑法
    第210 條之私文書，又被告於偽造上開私文書後，復將該偽
    造私文書交由警員處理，對於該私文書內容有所主張，而有
    行使之意思。是被告此部分為警查獲後，持變造之國民身分
    證供警查核身分，所為係犯刑法第216 條、第212 條之行使
    變造特種文書罪，其冒名應訊後就附表編號1-4 所示之文件
    上偽造「邱國書」署押，則係犯刑法第217 條第1 項之偽造
    署押罪。就附表編號5-10所示之文件上偽造「邱國書」署押
    部分，均係犯刑法第216 條、第210 條之行使偽造私文書罪
    。
  又按如數行為於同時同地或密切接近時地實施，侵害同一法
    益，各行為之獨立性極為薄弱，依一般社會健全觀念，在時
    間差距上，難以強行分開，在刑法評價上，以視為數個舉動
    之接續施行，合為包括之一行為予以評價，較為合理，則屬
    接續犯，而為包括一罪。又接續犯於犯罪行為完畢之前，其
    各個舉動與該罪之構成要件相符，但行為人主觀上係以其各
    個舉動僅為全部犯罪行為之一部，而客觀上亦認係實施一個
    犯罪，是以僅成立一個罪名，此有最高法院86年台上字第32
    95號判例及同院71年台上字第2837號判例意旨可資參照。是
    被告於附表編號1 至4 文件上偽造「邱國書」署押之行為，
    均係為免遭警查緝，係侵害相同之單一法益，且於密切接近
    之時間內反覆實行，已難割裂評價，自應認為屬同一偽造署
    押之行為，屬接續犯。又被告於附表編號5-10之私文書偽造
    署押之行為，係其偽造私文書之階段行為，係其偽造私文書
    之階段行為，已為偽造私文書之行為所吸收，偽造私文書之
    低度行為復為其行使之高度行為所吸收，均不另論罪。
  本件被告遭警查獲後，係以行使變造之汽、機車駕駛執照之
    方式冒名應訊，不僅均在同一司法追訴程序中，且時間差距
    上難以強行分割，將之評價為單一行為，較合乎於社會通念
    ，是被告上開所犯刑法第216 條、第212 條之行使變造特種
    文書罪、第216 條、第210 條之行使偽造私文書罪、第217
    條第1 項之偽造署押罪，核屬一行為觸犯數罪名之想像競合
    犯，應從一重之行使偽造私文書罪處斷。
  依被告於本院審理時所述，該汽、機車駕駛執照係其向上開
    姓名年籍均不詳之男子購得，於行為後業已丟棄等語，是該
    汽、機車駕駛執照既未扣案，自無積極證據證明該汽、機車
    駕駛執照均係偽造，是此部分事實應從有利於被告之認定，
    認該汽、機車駕駛執照應屬真正，本件應係以上述之方式而
    變造汽、機車駕駛執照，附此敘明。
  (三)爰審酌被告素行欠佳，前已因偽造文書等案件遭通緝在案，
    於遭警查獲後，為避免通緝身份曝光而冒用他人名義應訊之
    犯罪動機、目的、手段，足以使邱國書因此受有刑事訴追之
    虞，亦足以妨害警察及司法機關犯罪偵查之正確性，惟念及
    其犯後坦承犯行、態度良好等一切情狀，量處如主文所示之
    刑，並定其應執行之刑及諭知易科罰金之折算標準。如附表
    所示文件上偽造之「邱國書」簽名及指印，不問屬於犯人與
    否，均應依刑法第219 條規定宣告沒收。又被告前揭購得變
    造之汽、機車駕駛執照，既無證據證明此均屬偽造，且已經
    被告丟棄已如前述，是既無證據證明此為義務沒收之物，爰
    不為沒收諭知，附此敘明。
據上論斷，應依刑事訴訟法第273 條之1 第1 項、第299 條第1
項前段，刑法第216 條、第210 條、第212 條、第217 條第1 項
、第55條、第219條，刑法施行法第1 條之1 ，判決如主文。
本案經檢察官高一書到庭執行職務
中    華    民    國    99    年    12    月    17    日
                  刑事第八庭  法  官  陳雯珊
上正本證明與原本無異。
如不服本判決應於收受送達後10日內向本院提出上訴書狀，並應
敘述具體理由；其未敘述上訴理由者，應於上訴期間屆滿後20日
內向本院補提理由書（均須按他造當事人之人數附繕本）「切勿
逕送上級法院」。告訴人或被害人如對於本判決不服者，應具備
理由請求檢察官上訴，其上訴期間之計算係以檢察官收受判決正
本之日期為準。
                              書記官  馬正道
中    華    民    國    99    年    12    月    17    日
附錄本判決論罪科刑法條全文：
刑法第216 條：
行使第210條至第215條之文書者，依偽造、變造文書或登載不實
事項或使登載不實事項之規定處斷。
刑法第210 條：
偽造、變造私文書，足以生損害於公眾或他人者，處5年以下有
期徒刑。
刑法第212 條：
偽造、變造護照、旅券、免許證、特許證及關於品行、能力、服
務或其他相類之證書、介紹書，足以生損害於公眾或他人者，處
一年以下有期徒刑、拘役或三百元以下罰金。
刑法第217條
偽造印章、印文或署押，足以生損害於公眾或他人者，處 3 年
以下有期徒刑。
盜用印章、印文或署押，足以生損害於公眾或他人者，亦同。
（沒收之特例）
偽造之印章、印文或署押，不問屬於犯人與否，沒收之。
附表：
┌──┬──────┬─────────────────┐
│編號│文件名稱    │偽造之署押                        │
├──┼──────┼─────────────────┤
│  1 │96年10月5日 │「邱國書」簽名2 枚、指印2 枚（見96│
│    │警詢筆錄    │年度速偵字第632號卷第7、13 頁）   │
├──┼──────┼─────────────────┤
│  2 │96年10月5日 │「邱國書」簽名1 枚（見96年度速偵字│
│    │偵訊筆錄    │第632號卷第55頁）                 │
├──┼──────┼─────────────────┤
│  3 │毒品初步鑑驗│「邱國書」簽名1 枚、指印1 枚（見96│
│    │報告單（MDMA│年度速偵字第632號卷第30頁）       │
│    │）          │                                  │
├──┼──────┼─────────────────┤
│  4 │毒品初步鑑驗│「邱國書」簽名1 枚、指印1 枚（見96│
│    │報告單（K他 │年度速偵字第632號卷第31頁）       │
│    │命）        │                                  │
├──┼──────┼─────────────────┤
│  5 │夜間詢問同意│「邱國書」簽名1 枚、指印1 枚（見96│
│    │書          │年度速偵字第632號卷第20頁）       │
├──┼──────┼─────────────────┤
│  6 │權利告知書  │「邱國書」簽名1 枚、指印1 枚（見96│
│    │            │年度速偵字第632號卷第21頁）       │
├──┼──────┼─────────────────┤
│  7 │逮捕通知書（│「邱國書」簽名1 枚、指印1 枚（見96│
│    │本人）      │年度速偵字第632號卷第22頁）       │
├──┼──────┼─────────────────┤
│  8 │逮捕通知書（│「邱國書」簽名1 枚、指印1 枚（見96│
│    │親友）      │年度速偵字第632號卷第23頁）       │
├──┼──────┼─────────────────┤
│  9 │搜索扣押筆錄│「邱國書」簽名1 枚、指印1 枚（見96│
│    │            │年度速偵字第632號卷第27頁）       │
├──┼──────┼─────────────────┤
│ 10 │尿液採樣同意│「邱國書」簽名1 枚、指印1 枚（見96│
│    │書          │年度速偵字第632號卷第43頁）       │
└──┴──────┴─────────────────┘

司法院資訊處製作；財團法人民間司法改革基金會備份。
